【裁判字號】    99,簡上,267
【裁判日期】    991021
【裁判案由】    傷害
【裁判全文】
臺灣臺北地方法院刑事判決             99年度簡上字第267號
上  訴  人
即  被  告  甲○○
上列上訴人即被告因傷害案件，不服本院於中華民國九十九年七
月九日所為九十九年度簡字第二三五三號第一審簡易判決（聲請
簡易判決處刑書案號：臺灣臺北地方法院檢察署九十九年度偵字
第一０八三０號），提起上訴，本院管轄之第二審合議庭判決如
下：
    主  文
上訴駁回。
    事  實
一、甲○○於民國九十九年三月十八日上午六時三十分許，在台
    北縣新店市○○路一三○號之社區警衛室，基於傷害之犯意
    ，因細故持鐵製之ＩＣ電路板丟擲乙○○，致乙○○受有頭
    部外傷、顏面部挫傷等傷害。
二、案經乙○○訴由臺北縣政府警察局新店分局移送臺灣臺北地
    方法院檢察署檢察官偵查後聲請簡易判決處刑。
    理  由
壹、程序部分：
    按被告以外之人於審判外之言詞或書面陳述，除法律有規定
    者外，不得作為證據，刑事訴訟法第一百五十九條第一項定
    有明文；次按被告以外之人於審判外之陳述，雖不符前四條
    之規定，而經當事人於審判程序同意作為證據，法院審酌該
    言詞陳述或書面陳述作成時之情況，認為適當者，亦得為證
    據，刑事訴訟法第一百五十九條之五第一項規定甚明。本案
    認定被告甲○○犯罪事實之證據，有部分證據即天主教耕莘
    醫院診斷證明書屬傳聞證據，惟因公訴人及被告對上開傳聞
    證據之證據能力均同意作為證據，本院審酌該等書面陳述作
    成之情況，應無違法或不當情事，因而認為適當，故依刑事
    訴訟法第一百五十九條之五第一項規定，該等書面陳述具備
    證據能力而得作為證據，合先敘明。
貳、實體部分：
一、訊據上訴人即被告甲○○固坦承於前揭時、地丟擲鐵製ＩＣ
    電路板等情不諱，惟否認有何傷害之犯行，辯稱略以：其並
    非故意將鐵製電路板擲往告訴人乙○○頭部，而係為引起警
    衛及他人注意，先將警衛室櫃台擺置物品撥落於地上，再隨
    手將擱於一旁的信件擲向空中，孰料，告訴人恰巧因俯拾其
    撥落於地上之物品後起身，其頭部恰迎向其擲出信件方向，
    始發生受有頭部外傷與顏面挫傷等傷害。且當時其隨手取得
    之信件，觸感柔軟，其只知該信封內的物件係以氣泡紙包覆
    ，並不知悉信封內含鐵製電路板。又其曾於九十九年三月十
    四日晚上十時許，委託住處大樓之晚班值班警衛賀傳芳代為
    暫時看管一隻貓，詎其當日返回欲帶回貓時，賀傳芳已將該
    貓隻交給一名送羊奶的人丟棄，其於九十九年三月十八日向
    告訴人探詢送羊奶人姓名，告訴人為袒護賀傳芳，亦諉稱不
    知，然告訴人既係大樓警衛，相對於被告而言，即為自願承
    擔義務，而具有保證人地位，告訴人故意以不將送羊奶男子
    聯絡方式告知被告之消極不作為，幫助送羊奶男子毀損，由
    於該貓經載走後即不知下落，毀損狀態係持續進行，告訴人
    之幫助毀損行為亦係持續進行，被告以撥落與丟擲物品引起
    告訴人及其他相關人士之注意，係出於防衛自身財產、名譽
    等權利所為之防衛行為，應構成正當防衛。縱認被告無阻卻
    違法事由，被告之行為亦僅該當過失傷害罪云云。經查：
  (一)證人即告訴人乙○○於本院審理中結證稱：被告打對講機問
    伊送羊奶的人的電話及機車車號，然管理員不能將電話隨便
    給人家，伊也不曉得車牌號碼，所以被告就很生氣，過沒有
    多久就下來警衛室，把警衛室的監視器螢幕推倒，伊要去撿
    時，被告就把大樓住戶收到的ＩＣ電路板零件丟過來，打到
    伊左眼下方。該ＩＣ電路板大概有三、四台斤左右的重量，
    大小約三十公分乘三十公分左右的正方形等語屬實（本院卷
    (二)第二三至二五頁參照），而告訴人於九十九年三月十八日
    六時五十分前往天主教耕莘醫院急診治療，經診斷受有頭部
    外傷及顏面部挫傷等傷害乙節，復有天主教耕莘醫院診斷證
    明書一份在卷可佐（偵字卷第十二頁參照），復參以，被告
    於檢察官偵訊時供承：其確實有於事實一所載之時地拿ＩＣ
    電路板丟告訴人等情不諱（偵字卷第二二頁參照），足見被
    告確有於前揭時、地對告訴人丟擲ＩＣ電路板，造成告訴人
    受有頭部外傷、顏面部挫傷等傷害之事實甚明。
  (二)被告之辯解不足採信之理由：
  1.被告雖以：其不知所丟擲之物為ＩＣ電路板，且係朝無人之
    空中丟擲，非朝告訴人丟擲云云置辯。惟查，被告於偵查中
    供稱：「（檢察官問：是否在今年三月十八日上午六點三十
    分在新店市○○路一三○號社區警衛室拿ＩＣ電路板丟乙○
    ○？）是，因為他言語侮辱我。（檢察官問：有無其他陳述
    ？）我以為ＩＣ電路板是信件或書本，並不是要傷害他。」
    等語（偵字卷第二二、二三頁參照），足見被告係因認遭告
    訴人言詞侮辱，故意拿ＩＣ電路板丟告訴人，且被告縱使在
    丟擲系爭ＩＣ電路板時因外包裝之關係而不知該物為ＩＣ電
    路板，然其既認為該物可能係書本，足徵被告對該物係硬質
    有份量之物品知之甚詳，將硬質有份量之物品朝人丟擲可能
    造成他人身體受傷，此乃眾所皆知之事，堪認被告對於持系
    爭硬質有份量之物品朝告訴人丟擲將造成告訴人受傷乙情有
    所認知，竟仍執意為之，顯有傷害之故意。又被告於刑事上
    訴準備狀中亦陳述：「上訴人將擺置一旁的物件撥落於地上
    與丟擲內含電路板的信件二行為係連續為之，又因警衛室空
    間狹小，上訴人扔擲物品的方向受有極大限制，僅能朝『前
    』擲去，告訴人撿拾地上的物件後，未察上訴人仍繼續扔擲
    物品，乃劇起身故遭上訴人擲出的電路板擊中…」等語，然
    上訴人丟擲系爭ＩＣ電路板，若僅欲引起他人注意，大可朝
    警衛室外或警衛室內其他方向丟擲，然其竟朝前丟擲，且擲
    中告訴人，顯係故意朝告訴人丟擲，被告前揭所述顯與常情
    不符，委不足採。
  2.被告另辯稱：本案案發前三日即九十九年三月十四日晚間十
    時左右，其委託住處大樓之晚班值班警衛賀傳芳代為暫時看
    管一隻貓，詎其當日返回欲帶回貓時，賀傳芳已將被告之貓
    交給一名送羊奶的人丟棄，其向賀傳芳詢問送羊奶之人之聯
    絡方式，賀傳芳稱已交接予早班警衛辦理，惟其向早班警衛
    即告訴人探詢時，告訴人亦諉稱不知，其愛貓心切，方前往
    警衛是，以撥落及丟擲物品引起告訴人及他人注意，係出於
    防衛自身財產、名譽等權利所為之防衛行為，構成正當防衛
    云云。惟按，正當防衛必須對於現在不法之侵害始得為之，
    侵害業已過去，即無正當防衛可言，最高法院三十年上字第
    一○四○號判例可資參照。本件尚無證據佐證被告幫助賀傳
    芳丟棄被告所有之貓隻，尚難僅以被告之空言臆測，遽認告
    訴人與被告之貓隻遭丟棄有關。縱被告上開供述為真，則被
    告之貓隻遭人丟棄之時間為九十九年三月十四日，與被告以
    ＩＣ電路板丟擲告訴人之時間即九十九年三月十八日，時隔
    三日之久，實難認被告於九十九年三月十八日有何現在不法
    之侵害存在。是被告所辯其有正當防衛情事云云，與法未合
    ，尚難採信。
  (三)綜上，被告確實有為如事實一所載傷害告訴人之行為，其所
    為上開辯解，顯係卸責之詞，不足採信，本件事證明確，被
    告犯行堪以認定，應予依法論科。
二、核被告所為，係犯刑法第二百七十七條第一項之傷害罪。原
    審以被告犯行明確，適用刑事訴訟法第四百四十九條第一項
    、第三項、第四百五十四條第二項，刑法第二百七十七條第
    一項、第四十一條第一項前段，刑法施行法第一條之一等規
    定，量處被告有期徒刑三月，如易科罰金，以新臺幣一千元
    折算一日，其認事用法均無違誤，量刑亦屬妥適。被告以其
    並無傷害故意，且其行為構成正當防衛，及其平日熱心公益
    ，對於照護傷殘動物不遺餘力，甚至耗盡家產，如不幸經判
    徒刑或遭科罰金，不僅被告之生活無以維持，其所飼養之多
    隻傷殘動物亦將遭遇不幸，情輕法重，非適當減輕難謂妥適
    為由，向本院提起上訴。惟查，本件被告之傷害行為並不構
    成正當防衛乙節，已如前述；再按，量刑輕重係屬事實審法
    院得依職權自由裁量之事項，苟已斟酌刑法第五十七條各款
    所列情狀而未逾越法定刑度，不得遽指為違法，最高法院七
    十二年台上字第六六九六號、七十五年台上字第七○三三號
    判例可資參照。又在同一犯罪事實與情節，如別無其他加重
    或減輕之原因，下級審量定之刑，亦無過重或失輕之不當情
    形，則上級審法院對下級審法院之職權行使，原則上應予尊
    重，最高法院八十五年度台上字第二四四六號裁判意旨亦可
    參照。原審以被告因與發生言語衝突，不思和平理性解決，
    竟旋以手邊鐵製之ＩＣ電路板丟擲告訴人，造成告訴人受有
    頭部外傷、顏面挫傷等傷害，且犯後雖坦承犯罪，惟迄未與
    告訴人達成和解等犯罪之動機、目的、手段及造成之損害等
    一切情狀，量處如前述之刑，本院認為原審就刑罰裁量職權
    之行使，並未逾越法律所規定之範圍，亦無濫用權限之情形
    ，自不得認其量刑有何不當，是被告仍執前詞提起上訴，難
    認有理由，應予以駁回。
據上論斷，應依刑事訴訟法第四百五十五條之一第一項、第三項
、第三百六十八條，判決如主文。
本案經檢察官謝憲杰到庭執行職務。
中    華    民    國    99    年    10    月    21    日
                  刑事第九庭  審判長法  官  林怡秀
                                    法  官  劉素如
                                    法  官  鄭富城
以上正本證明與原本無異。
不得上訴。
                                    書記官  顏淑華
中    華    民    國    99    年    10    月    21    日

司法院資訊處製作；財團法人民間司法改革基金會備份。
